【裁判字號】    98,訴,1087
【裁判日期】    980717
【裁判案由】    違反毒品危害防制條例
【裁判全文】
臺灣彰化地方法院刑事判決              98年度訴字第1087號
公  訴  人  臺灣彰化地方法院檢察署檢察官
被      告  甲○○
上列被告因毒品危害防制條例案件，經檢察官提起公訴（98年度
毒偵字第980號），被告於準備程序中自白犯罪，本院行簡式審
判程序，判決如下：
    主  文
甲○○施用第一級毒品，累犯，處有期徒刑捌月；又施用第二級
毒品，累犯，處有期徒刑伍月，應執行有期徒刑壹年。
    事實及理由
一、犯罪事實：
  (一)甲○○前因施用毒品，經強制戒治，業於民國（下同）91年
    10月19日執行完畢出所。又於強制戒治執行完畢釋放後5年
    內，自93年5月間某日起至94年5月4日止，連續施用海洛
    因、甲基安非他命多次，經本院94年度訴字第388號判決處
    有期徒刑1年、10月，定應執行刑1年9月。自94年5月25日
    起至94年11月26日止，連續施用海洛因、甲基安非他命多次
    ，經臺灣雲林地方法院於95年4月27 日，以95年度訴字第
    129號判決處有期徒刑1年2月及1年，應執行有期徒刑2年1月
    確定。因槍砲案件經臺灣南投地方法院95年度投刑簡字第
    13 號判決處拘役40日，因搶奪罪經本院95年度訴字第117
    號判決處有期徒刑1年。上述案又經減刑為有期徒
    刑6 月、5月、7月、6月，拘役20日、有期徒刑6月，各定執
    行刑後，合併執行，於97年10月31日假釋出監，業於98年1
    月7日因假釋付保護管束期滿未經撤銷，視為徒刑業已執行
    完畢（構成累犯）。
  (二)甲○○仍不知戒除毒癮，復基於施用第一級毒品海洛因之犯
    意，於98年3月16日20時許，在其位於彰化縣彰化市○○里
    ○○路○段306號之住所，以將第一級毒品海洛因置入注射針
    筒內注射手臂方式，施用第一級毒品海洛因1次。另基於施
    用第二級毒品甲基安非他命之犯意，於98年3月16日某時，
    在同上自宅，以甲基安非他命至於鋁箔紙上燒烤吸食煙霧之
    方式，施用第二級毒品甲基安非他命1次。
  (三)嗣為警於98年3月19日15時許，在彰化縣彰化市○○路○段與
    力行路口盤查，發現為毒品列管人口，且手掌背面有明顯針
    孔痕跡，經帶回警局採集其尿液送驗結果「甲基安非他命、
    可待因、嗎啡」均呈陽性反應而悉上情。
二、認定事實之證據及理由：
  (一)被告於本院警偵訊、審理中之自白。
  (二)彰化縣警察局彰化分局委託檢驗尿液代號與真實姓名對照認
    證單，證明被告接受採尿送驗之事實。
  (三)詮昕科技股份有限公司濫用藥物尿液檢驗報告書，證明被告
    驗尿呈現「嗎啡、可待因、甲基安非他命」之陽性反應。按
    行政院衛生署管制藥物管理局93年7月16日管檢字第09300
    06199號函示意見：「依據Clark's Analysis of Drugs and
    Poisons一書第三版之記載：... 第一級毒品海洛因亦可代
    謝成嗎啡，且海洛因常見含有少量6-乙醯可待因雜質成分，
    該成分可代謝為可待因及嗎啡。... 」（參照行政院衛生署
    管制藥品管理局發行「濫用藥物檢驗相關解釋彙編」P.14）
    故可證明被告因施用海洛因而同時檢出「可待因、嗎啡」陽
    性反應。
  (四)不再送觀察勒戒之理由：
    按毒品危害防制條例於92年7月9日修正公布，自93年1月9日
    施行，其中第20條、第23條將施用毒品之刑事處遇程序，區
    分為「初犯」及「五年內再犯」、「五年後再犯」。依其立
    法理由之說明：「初犯」，經觀察、勒戒或強制戒治後，應
    為不起訴處分或不付審理之裁定；經觀察、勒戒或強制戒治
    執行完畢釋放後，「五年內再犯」者，因其再犯率甚高，原
    實施之觀察、勒戒及強制戒治既已無法收其實效，爰依法追
    訴或裁定交付審理。至於經觀察、勒戒或強制戒治執行完畢
    釋放後，「五年後再犯」者，前所實施之觀察、勒戒或強制
    戒治已足以遮斷其施用毒品之毒癮，為期自新及協助其斷除
    毒癮，仍適用「初犯」規定，先經觀察、勒戒或強制戒治之
    程序。從而依修正後之規定，僅限於「初犯」及「五年後再
    犯」二種情形，始應先經觀察、勒戒或強制戒治程序。倘被
    告於五年內已再犯，經依法追訴處罰，縱其第三次（或第三
    次以上）再度施用毒品之時間，在初犯經觀察、勒戒或強制
    戒治執行完畢釋放五年以後，已不合於「五年後再犯」之規
    定，且因已於「五年內再犯」，顯見其再犯率甚高，原實施
    觀察、勒戒或強制戒治，已無法收其實效，即應依該條例第
    10條處罰（最高法院95年度第7次刑事庭會議決議參照）。
    本件被告前因施用毒品案件，經送強制戒治後，於91年10月
    19日執行完畢出所。又於強制戒治執行完畢釋放後5年內，
    自93年5月間某日起至94年5月4日止，連續施用海洛因、甲
    基安非他命多次（本院94年度訴字第388號判決）、自94
    年5月25日起至94年11月26日止，連續施用海洛因、甲基安
    非他命多次（臺灣雲林地方法院95年度訴字第129號判決）
    。被告既曾於「五年內再犯」，且經法院判處罪刑確定，其
    又於98年3月16日施用毒品，即非屬該條例第20條第3項所定
    「五年後再犯」之情形，仍應論以毒品危害防制條例第10條
    第1項之施用第1級毒品罪。
  (五)被告自白核與事實相符，足堪採信。本件事證明確，被告施
    用第一、二級毒品犯行，已可認定。
三、論罪科刑：
  (一)核被告所為，係犯毒品危害防制條例第10條第1、2項之施用
    第一、二級毒品罪。被告持有毒品之低度行為，應為施用之
    高度行為所吸收，不另論罪。被告先後施用第一、二級毒品
    ，罪名有異、施用方法不同，應分論併罰。
  (二)被告有犯罪事實欄內之徒刑執行經過，此有臺灣高等法院被
    告全國前案紀錄表可稽，其受此有期徒刑執行完畢後，五年
    以內故意再犯有期徒刑以上之罪，應依累犯規定，各加重其
    刑。
  (三)量刑審酌：被告自近年來品前科不斷，被告自述已離婚，有
    一女兒，被告因濫用毒品染上重病，付出慘痛代價，卻不知
    反省，令家人徹底失望，又被告犯罪後坦承犯行，態度尚屬
    良好等一切情狀，各量處如主文所示之刑，並定應執行刑如
    主文，以示懲儆。
四、適用法律：
  (一)刑事訴訟法第273條之1第1項、第310條之2、第454條第1項
    。
  (二)毒品危害防制條例第10條第1、2項、刑法第11條前段、第47
    條第1項、刑法第51條第5款。
本案經檢察官王元郁到庭執行職務。
中    華    民    國    98    年    7    月    17     日
                  刑事第四庭         法  官  葉明松
以上正本證明與原本無異。
如不服本判決應於收受判決後10日內向本院提出上訴書狀，並應
敘述具體理由；其未敘述上訴理由者，應於上訴期間屆滿後20日
內向本院補提理由書（均須按他造當事人之人數附繕本）「切勿
逕送上級法院」。
中    華    民    國    98    年    7    月    17     日
                                     書記官  施秀青
附錄本案論罪法條：
毒品危害防制條例第10條
施用第一級毒品者，處 6 月以上 5 年以下有期徒刑。
施用第二級毒品者，處 3 年以下有期徒刑。


司法院資訊處製作；財團法人民間司法改革基金會備份。
